【裁判字號】    98,上更(一),176
【裁判日期】    981006
【裁判案由】    毒品危害防制條例
【裁判全文】
臺灣高等法院臺中分院刑事判決     98年度上更(一)字第176號
上  訴  人  臺灣苗栗地方法院檢察署檢察官
上  訴  人
即  被  告  丙○○
                    （另案在臺灣臺中監獄苗栗分監執行中）
選任辯護人  乙○○律師
上列上訴人因被告違反毒品危害防制條例案件，不服臺灣苗栗地
方法院97年度訴字第259號中華民國97年10月23日第一審判決（
起訴案號：臺灣苗栗地方法院檢察署97年度偵字第1962號），提
起上訴，前經本院判決後，經最高法院發回更審，本院判決如下
：
    主  文
原判決撤銷。
丙○○販賣第二級毒品，累犯，處有期徒刑柒年肆月，販賣毒品
所得新臺幣壹仟元沒收，如全部或一部不能沒收時，以其財產抵
償之；又販賣第一級毒品，累犯，處有期徒刑拾陸年，販賣毒品
所得新臺幣仟元沒收，如全部或一部不能沒收時，以其財產抵
償之。應執行有期徒刑拾捌年，販賣毒品所得共新臺幣肆仟元沒
收，如全部或一部不能沒收時，以其財產抵償之。
    犯罪事實
一、丙○○前於民國92年間，因違反毒品危害防制條例案件，經
    臺灣苗栗地方法院判處有期徒刑4月確定；復於93年間，因
    違反槍砲彈藥刀械管制條例案件，經本院判處有期徒刑1年6
    月，併科罰金6萬元，經最高法院駁回上訴確定。上開兩案
    嗣經定應執行有期徒刑1年9月，併科罰金6萬元確定，於95
    年8月9日因假釋付保護管束期滿未經撤銷視為執行完畢。
二、丙○○竟仍不知悔改，復意圖營利，基於販賣第二級毒品甲
    基安非他命（起訴書誤載為安非他命，下同）之犯意，於97
    年（起訴書誤載為96年，業經檢察官於原審蒞庭時當庭更正
    ）2月15或16日下午6時許，在苗栗縣苗栗市○○路816號「
    滿天星遊藝場」旁之中藥店前，以新臺幣（下同）1千元之
    價格，販賣甲基安非他命1包（淨重約0.12公克）予代號000
    0000A1之成年人（下稱A1）。而A1購買上開甲基安非他命之
    經過，係由A1之男友即代號0000000A2之成年人（下稱A2）
    騎機車搭載A1至滿天星遊藝場門口，由A2將其與A1共有之1
    千元交給A1，再由A1單獨前往該中藥店前與丙○○交易，A2
    則待在滿天星遊藝場門口等候A1。嗣後A1、A2分別於同年2
    月19日晚間9時許，在其2人共同居住之苗栗市住處，各施用
    上開甲基安非他命1次，並於同年2月21日上午10時30分許，
    為警持搜索票在上開住處查獲，並扣得其等施用完畢之甲基
    安非他命殘渣袋1包，經採尿送驗後，A1、A2均檢出第二級
    毒品甲基安非他命陽性反應。
三、丙○○另意圖營利，基於同時販賣第一級毒品海洛因及第二
    級毒品甲基安非他命之犯意，於97年4月16日凌晨0時至1時
    之間，在上開滿天星遊藝場，分別以1千元、2千元之價格，
    販賣第一級毒品海洛因1包（淨重約0.12公克）、第二級毒
    品甲基安非他命1包（淨重約0.5公克）予A1。嗣後A1即於同
    日凌晨1時許、同日下午4時許，在其上開住處，分別施用上
    開海洛因、甲基安非他命各1次，並於同日下午5時許，為警
    持搜索票在其上開住處查獲，當場自A1身上搜獲其施用後所
    剩餘之海洛因1包（送驗淨重0.077公克，驗餘淨重0.0691公
    克），另於代號0000000A3之成年人（下稱A3）身上搜獲其
    等施用後剩餘之甲基安非他命1包（淨重0.3343公克，驗餘
    淨重0.3331公克），經採A1尿液送驗結果，檢出毒品嗎啡、
    甲基安非他命陽性反應。A1經警查獲後，向檢察官供出毒品
    來源為丙○○，而經檢警循線查獲上情。
四、案經苗栗縣警察局移送臺灣苗栗地方法院檢察署檢察官偵查
    起訴。
    理  由
壹、證據能力之說明：
一、按被告以外之人於偵查中向檢察官所為之陳述，除顯有不可
    信之情況者外，得為證據，刑事訴訟法第159條之1第2項定
    有明文。偵查中對被告以外之人所為之偵查筆錄，性質上係
    屬傳聞證據，惟現階段刑事訴訟法規定檢察官代表國家偵查
    犯罪、實施公訴，依法其有訊問被告、證人及鑑定人之權，
    證人、鑑定人且須具結，而實務運作時，檢察官於偵查中向
    被告以外之人所取得之陳述，原則上均能遵守法律規定，不
    致違法取供，其可信度極高。故被告以外之人前於偵查中已
    具結而為證述，除反對該項供述得具有證據能力之一方，已
    釋明「顯有不可信之情況」之理由外，不宜遽指該證人於偵
    查中之陳述不具證據能力。本件證人A1、A2、A3於檢察官偵
    查中經具結後所為之陳述，其等未曾提及檢察官有不法取供
    之情形，被告及其辯護人亦未釋明上開陳述有何顯不可信之
    情況，依上開說明，A1等人於偵查中之證言自均具有證據能
    力。
二、又按被告以外之人於審判外之陳述，雖不符刑事訴訟法第15
    9條之1至之4等4條之規定，而經當事人於審判程序同意作為
    證據，法院審酌該言詞陳述或書面陳述作成時之情況，認為
    適當者，亦得為證據；當事人、代理人或辯護人於法院調查
    證據時，知有刑事訴訟法第159條第1項不得為證據之情形，
    而未於言詞辯論終結前聲明異議者，視為有前項之同意，刑
    事訴訟法第159條之5定有明文。立法意旨在於傳聞證據未經
    當事人之反對詰問予以核實，原則上先予排除。惟若當事人
    已放棄反對詰問權，於審判程序中表明同意該等傳聞證據可
    作為證據；或於言詞辯論終結前未聲明異議，基於尊重當事
    人對傳聞證據之處分權，及證據資料愈豐富，愈有助於真實
    發見之理念，且強化言詞辯論主義，使訴訟程序得以順暢進
    行，上開傳聞證據亦均具有證據能力。本判決下列所引用之
    被告以外之人於審判外之陳述（除上開證人A1、A2、A3於檢
    察官偵查中之證述已於上詳述外），性質上雖屬傳聞證據，
    惟檢察官、被告及其辯護人迄本院言詞辯論終結前，均未主
    張有刑事訴訟法第159條第1項不得為證據之情形，本院審酌
    上開證據作成時之情況，並無違法或不當之情事，與本案待
    證事實間復具有相當之關聯性，認以之作為本案之證據應屬
    適當，依刑事訴訟法第159條之5第2項之規定，自均具有證
    據能力。
貳、實體之說明：
一、上訴人即被告（下稱被告）丙○○矢口否認有販賣海洛因、
    甲基安非他命之犯行，於原審先係辯稱：97年2月15或16日
    下午6時許，伊並未至滿天星遊藝場；另自97年4月16日至17
    日中午期間，伊是待在自己之住處，幫朋友丁○○辦理結婚
    事宜云云；於原審嗣後以及本院前審辯稱：A1、A2兩人係因
    伊與A2間之債務糾紛才一起誣陷伊云云；於本院前審嗣後則
    供稱：伊承認有幫A1拿海洛因和甲基安非他命，但伊沒有賺
    取任何費用云云；於本院辯稱：Ａ1、Ａ2於偵查中指證說伊
    販賣毒品給他，Ａ2於原審有翻供，說伊與他是財務糾紛，
    而Ａ1、Ａ2本身是情侶，所以Ａ1才配合Ａ2指證伊販賣毒品
    給他。另A1於97年4月16日凌晨，在滿天星遊藝場遇到伊，
    當時她問伊有無東西，伊說沒有，她說她想要購買毒品，伊
    說伊也正好要拿，就建議他與伊一起合資購買，她就把錢交
    給伊，然後由伊出面去購買云云。經查：
(一)、按犯毒品危害防制條例第17條所列之罪，供出毒品來源，因
    而破獲者，得減輕其刑，為該法條所明定；則施用或販賣毒
    品之人，如供出毒品之來源因而破獲者，既得藉以要求寬典
    減輕其刑，為擔保其所為不利於對向共犯之陳述之真實性，
    尤應有足以令人確信其陳述為真實之補強證據，始能資為論
    罪之依據。而所謂「補強證據」，則指該項陳述本身之外，
    其他足以與之相互利用，本於推理作用，在客觀上足以使人
    對之產生確信之心證者而言；不問其為直接證據，間接證據
    ，或係間接事實之本身即情況證據，均得為補強證據之資料
    （最高法院93年度台上字第4189號、89年度台上字第3081號
    、81年度台非字第402 號判決意旨參照）。據此，為判斷施
    用毒品者所為毒品來源陳述之真實性，尤應進一步詳查與本
    案相關之各項情況及事實，亦即施用毒品者與被告之關係、
    彼此交往之背景、有無重大恩怨糾葛，確認無有懷怨誣陷被
    告之可能，以及施用毒品者所述其向被告購買毒品之時間、
    地點、方式、價額、次數及數量是否明確，前後是否相符，
    有無重大矛盾或瑕疵，其所為不利於被告指證之語意是否堅
    決，態度是否肯定，其指證購買毒品情節是否合於經驗法則
    及論理法則，被告否認之態度以及所為各項辯解及其聲請調
    查之證據是否可推翻施用毒品者對其不利之指證而採為其有
    利之認定依據等各項相關情況，以作為認定被告是否犯罪之
    依據。
(二)、上開犯罪事實，業據證人A1於偵查中具結證稱：伊跟伊男友
    A2於97年2月15、16日左右下午6、7點，在滿天星的大門外
    面，由伊跟被告買安非他命（應為甲基安非他命，下同）1
    千元0.12克左右，A2有看到，A2是用機車載伊去，停在滿天
    星旁的中藥店前，並沒有一起買，A2拿伊兩人共用的錢叫伊
    去向被告買；97年4月16日零時許，伊在滿天星遊藝場同時
    向被告買1千元海洛因0.12克或0.2克左右、安非他命2千元
    0.4 或0.5克左右，當時伊有跟被告說安非他命可否多給一
    點，被告就有多加一點給伊，後來加多少伊不知道，在A3身
    上查扣之安非他命1包就是向被告買的等語（見97年度他字
    第336號卷〔下稱他字卷〕第2至4頁）；再於原審具結證稱
    ：伊與男友A2與被告並無任何仇隙糾葛，伊認識被告，因之
    前有打門號0000000000號之電話號碼跟被告拿過海洛因及安
    非他命，最近一次是在97年4月16日凌晨12點多到1點左右，
    在中山路滿天星電動場附近跟被告拿2千元的安非他命及1千
    元的海洛因，各1小包夾鏈袋；再之前於97年2月21日伊跟A2
    被警方查獲約1個禮拜之內也有向被告買，時間約在2月15、
    16 日左右傍晚6、7點，當時是伊男友A2用機車載伊去買的
    ，A2 在滿天星門口放伊下來，而伊與被告係在距滿天星隔
    壁約50 至100公尺的中藥店前面，跟被告買安非他命1千元
    ，數量大概0.1 2公克左右，這1千元是伊跟A2拿來的錢，由
    伊出面向被告買，伊不確定當時A2有無看到，之後這包安非
    他命伊與A2都有可能施用，2月21日伊與A2被查獲的安非他
    命殘渣袋是在桌墊下搜出來的，伊不確定是不是這一包，但
    伊確實有於上開時地向被告購買該包安非他命等語（見原審
    卷第98至112頁）。證人A2於偵查中亦具結證稱：伊於97年2
    月15、16日左右的下班時間，騎機車載A1去滿天星門口，伊
    拿錢給A1，由A1下車去跟被告買安非他命1千元，A1及被告
    交易是在滿天星門外面伊看不到的地方，伊有近視，看得很
    模糊，之後拿回去伊家，伊在97年2月18日或19日施用該包
    安非他命，2月21日被扣得的殘渣袋就是該包施用完後的殘
    渣袋等語（見他字卷第9至12頁）。經核A1向被告購買海洛
    因、甲基安非他命之時間、地點、方式、價額、次數、數量
    等節，證人A1於上開偵審前後所供十分明確，其中於97年2
    月15、16日向被告購買甲基安非他命一情，更與證人A2於偵
    查中之證述相符。證人A1雖就其於97年2月15或16日下午6時
    許與被告交易甲基安非他命之地點，究係在「滿天星遊藝場
    」抑或「滿天星遊藝場旁之中藥店前」乙節，前後證述稍有
    不同，惟就A2確有載其前往向被告購買甲基安非他命之基本
    事實，則無二致；況經互核A1及A2間之證述即可知，斯時A1
    及被告應係在「滿天星遊藝場旁之中藥店前」交易甲基安非
    他命，而A2則係在距該處50至100公尺之滿天星遊藝場門口
    等候A1無訛。是綜觀A1前後就其向被告購買海洛因、甲基安
    非他命之證述，及A1、A2間就A1向被告購買甲基安非他命之
    證述，其主要內容均大致相同，並無重大矛盾或瑕疵，自堪
    採信。另證人A1於偵查中證稱其於97年4月16日向被告買1
    千元海洛因0. 12克或0.2克左右、甲基安非他命2千元0.4或
    0.5克左右，被告後來有多加一點甲基安非他命給伊等語，
    故本院認定A1當日購買海洛因之淨重為0.12公克左右，購買
    甲基安非他命之淨重為0.5公克左右。又犯罪事實欄三所載
    ，在A3身上搜獲其等施用後剩餘之疑似甲基安非他命1包，
    經送驗結果，確檢出甲基安非他命，送驗淨重0.3343公克，
    驗餘淨重0.3331公克，有行政院衛生署草屯療養院草療鑑字
    第0970005658號鑑定書附卷（本院卷第60頁）可稽，另在A1
    身上搜獲其施用後剩餘之疑似海洛因1包，經送驗結果，確
    檢出海洛因，送驗淨重0.077公克，驗餘淨重0.0691公克，
    亦有行政院衛生署草屯療養院草療鑑字第0970005372號鑑定
    書附卷（本院卷第65頁）可稽。
(三)、再查，證人A1、A2與被告間並無恩怨糾葛（理由下述），衡
    情A1、A2自無甘冒偽證罪之重罰風險而設詞誣陷被告之必要
    。而被告本身確有沾染毒品之惡習，與毒品接觸甚深，此業
    經其供陳在卷，並有臺灣高等法院被告前案紀錄表在卷可佐
    。再參以證人A1於原審審理中證稱：伊係撥打被告所持用「
    門號0000000000號」之行動電話與被告聯絡購買毒品事宜等
    語（原審卷第108、109頁），亦與被告於警詢時及原審審理
    中自承：門號0000000000號之行動電話係伊在使用，有人要
    毒品時，會打電話給伊，要伊幫忙找毒品，找到毒品以後，
    伊會再跟要買毒品的人拿錢去買毒品，買好後再交給要買毒
    品的人，買毒品的人會請伊一起施用毒品等主要情節（見97
    年度偵字第1962號卷第5、6頁；原審卷第117、118頁）互核
    相符；且如前所述，A1、A2所證向被告購買海洛因、甲基安
    非他命之時間、地點、方式、價額、次數及數量均十分明確
    ，主要內容大致相同，並無重大矛盾或瑕疵，其等所為不利
    於被告之指證乃係各別於不同時間所為之同一證述；且渠等
    證述均出於自由意識，語意堅決，態度肯定，情節並合於經
    驗法則及論理法則。而A2確有施用A1於97年2月15日或16日
    向被告購買之甲基安非他命，並於97年2月21日上午10時30
    分許，為警持搜索票在其等住處查扣其等施用完畢之甲基安
    非他命之殘渣袋1包，除據A2於偵查中具結證明屬實外，亦
    有該甲基安非他命殘渣袋扣於A2施用毒品案卷及該殘渣袋之
    照片附卷（本院卷第21、22頁）可稽；及A1確有施用其於97
    年4月16日向被告購買之海洛因及甲基安非他命，並於97年4
    月16日下午5時許，為警持搜索票在其等住處查獲，而當場
    自A1身上搜獲其施用後剩餘之海洛因1包，另於A3身上搜獲
    其等施用後剩餘之甲基安非他命1包，嗣經將A1尿液送驗後
    ，結果檢出甲基安非他命、嗎啡陽性反應等情，亦經證人A1
    具結證明屬實，證人A3於偵查中亦證稱在其身上查獲之甲基
    安非他命係A1所有（見他卷第6頁），復有苗栗縣警察局苗
    栗分局查獲涉嫌毒品危害防制條例毒品初步鑑驗報告書2紙
    、A1、A2施用毒品案之起訴書及判決書等在卷可稽，並經本
    院依職權調閱臺灣苗栗地方法院檢察署97年度執從字第580
    號全卷（A2部分）、97年度執字第3205號、3203號全卷（A1
    部分）及97年度執字第1813號全卷（A3部分）查明屬實；足
    見證人A1、A2關於本件被告販賣海洛因、甲基安非他命之指
    證，應堪採信。
(四)、關於被告與A1、A2究竟有無重大仇隙，並使A1、A2會因此而
    挾怨報復乙節，經查，證人A1於原審審理時已明確證述：伊
    及其男友A2與被告並無恩怨糾葛等語（見原審卷第103、107
    頁）。證人A2雖於原審審理時翻異前詞，改稱：伊於97年2
    月21日入監，而伊還沒進來執行的時候，被告叫伊幫他辦電
    話，被告答應要給伊1萬塊，結果伊進來後，被告竟未給付
    ，伊想說被騙，所以就想辦法陷害被告等語（見原審卷第54
    頁）；惟其嗣後於同一審理期日竟又改稱：伊與被告於96
    年間曾有借車、修車上之糾紛等語（見原審卷第57頁），所
    述前後不一，已難遽為採信，參以證人A2於原審當庭翻供後
    ，在即將被檢察官簽分偽證罪之情形下，竟有暗自竊笑之情
    狀（見原審卷第56、60、61頁），舉止顯然異常；且觀諸其
    翻供之態度乃全盤否認，所言避重就輕，竟連其女友A1 與
    被告有無仇怨乙節，亦稱：「（檢察官問：那A1為什麼也說
    謊？）我不知道」、「（檢察官問：A1跟丙○○有何仇恨？
    ）我不知道，應該也是跟我一樣吧」等語（見原審卷第51
    至56頁），語意模糊，所述顯有可疑。而本件供出毒品來源
    之起源乃始於A1先供出被告，並非由A2先行供出（見他字卷
    第2、9頁），是若果真如A2所言：伊於2月21日入監後因覺
    受被告所騙，乃設法陷害被告云云，則其陷害被告之時點，
    何以不於其自己於97年2月21日為警查獲其施用毒品案時即
    供出，反遲至A1於97年4月16日被警方搜索扣得毒品之時，
    始由A1供出？又A2既欲陷害被告，則合理之推論應係A2 與
    A1已早有聯繫溝通後，一同決定先推由A1將被告供出方是，
    則A2理應就此事知之甚詳，焉有推稱不知為何A1亦一起說謊
    之理？再衡以A2於偵查中所為之證述內容，多係在檢察官詳
    問推求之下方一一回答，甚且其間反就一些細節性問題陳稱
    不確定、很模糊、不知阿賢名字等語（見他字卷第9至12頁
    ）；倘A2果欲設詞誣陷被告，則為何不於偵查中即積極主動
    供出被告販毒細節並堅稱被告之犯行？況被告確有唆使他人
    作偽證以為其有利證詞之例（參下述(五)證人丁○○部分），
    凡此均啟人疑竇。故本院審酌上開情況，及證人A2於偵查中
    業經具結，且較無來自被告或其他成員同庭在場之壓力而出
    於虛偽不實之指證，或事後串謀而故為迴護被告之機會等情
    ，認A2於偵查中具結所證顯較可信，其於原審審理中所述，
    應係迴護被告之詞，不足採信。
(五)、關於被告於原審所辯其有不在場證明乙節，被告先於原審訊
    問時供稱：97年4月16日伊在住處的樓上，伊當時是和女性
    朋友在一起，是整個晚上都在一起云云（見原審卷第14、15
    頁）；嗣又於原審準備程序中改稱：當時伊沒有去滿天星遊
    藝場，伊是在自己的住處，當時因為伊朋友要結婚，所以伊
    去那裡幫忙發喜帖，之後講完就在那裡喝酒，隔天中午伊就
    離開云云（見原審卷第35頁）；於原審審理中再改稱：當時
    伊人在睡覺，根本沒有證據，伊跟丁○○提起這個事情，丁
    ○○4月份有來找過伊，是為了結婚的事情要伊幫忙，伊忘
    記是4月幾號，後來伊就委託丁○○幫伊做這個證明云云（
    見原審卷第113頁），所為供述前後不一，且差異極大，已
    難遽信。況證人丁○○已於原審審理中具結證稱：發喜帖這
    件事情是被告拜託伊說謊的，被告叫伊幫被告脫罪等語（見
    原審卷第67、68頁），被告於本院亦供稱：丁○○聽到伊講
    這件事情（即本案），他出於好意自願幫伊作證，結果情況
    更糟，當時是伊與陳政雄商量的結果，由丁○○出來作偽證
    ，後來經過檢察官詰問後他會害怕，所以將事情真相講來出
    等語（本院卷第42頁背面、43頁），益徵被告上開辯解乃係
    卸責之詞，並不足採，且其有指使人作偽證而為其有利證詞
    之惡例。
(六)、被告於本院前審審理末了時供稱：伊承認有幫A1拿海洛因和
    甲基安非他命，但沒有賺取任何費用云云（本院前審卷第68
    頁），於本院辯稱：伊有與A1合資購買海洛因以及甲基安非
    他命等語（本院卷第43頁）。惟查，販賣海洛因、甲基安非
    他命係違法行為，非可公然為之，亦無公定之價格，均可任
    意分裝增減分量，而每次買賣之價量，亦隨時依雙方之關係
    深淺、資力、需求之數量及對行情之認知、來源是否充裕、
    販賣者是否渴求資金、查緝是否嚴緊、購買者被查獲時供述
    購買對象之可能性之風險評估等，因而異其標準，並機動調
    整，非可一概而論；惟販賣之人從價差或量差中牟利方式雖
    異，其意圖營利之非法販賣行為則一。本件被告販賣上開海
    洛因、甲基安非他命之價量俱臻明確，被告雖否認犯行，惟
    被告與A1非屬至親，其尚須與A1約定地點，進行毒品交付及
    收款之動作，自不可能甘冒重典而按購入價格轉售海洛因、
    甲基安非他命而毫無利得，是其有營利之意圖，應甚認定。
    被告辯稱未賺取任何費用云云，委不足採。
(七)、被告於本院前審請求調閱滿天星遊藝場97年4月16日之監視
    錄影帶，經本院前審函詢該遊藝場結果，該日之監視錄影帶
    業經銷毀而無法提供，有該遊藝場回文1份在卷（本院前審
    卷第54 頁）可稽。另被告於本院前審請求調閱其通聯紀錄
    ，惟查，本案案發距其請求調閱之時間，已逾通聯紀錄之保
    存期間（半年），且其已自承曾有幫A1拿海洛因和甲基安非
    他命之客觀事實，故該通聯紀錄亦無法推翻其上開曾與A1聯
    絡交付毒品之事實。又被告及其辯護人請求傳訊證人A1、A2
    欲證明他們與被告有無財務糾紛，以及他們所購買毒品的重
    量與被查獲之毒品重量明顯不符等事項（本院卷第77頁），
    惟查，A1曾於原審97年10月2日審理時以證人身分具結作證
    ，並經檢辯雙方之交互詰問及原審法院之補充訊問，且之後
    原審審判長亦有訊問被告對於A1證言之意見（原審卷第99至
    112頁）；另A2亦曾於原審97年7月15日審理時以證人身分具
    結作證，並經檢辯雙方之交互詰問及原審法院之補充訊問，
    渠等對於是否與被告有財務糾紛一事已證述甚詳，其中A2
    並為被告有利之證述（原審卷第51至61頁，惟本院認為A2此
    部分之證述不可採）。至於辯護人所引最高法院本次發回所
    指，本院前審判決認定A1向被告購得之甲基安非他命為淨重
    約0.5公克，何以施用後仍有0.6公克被查扣，惟查，本院前
    審判決認定A1向被告購得之甲基安非他命為「淨重」約0.5
    公克，而為警所查扣之甲基安非他命則為「含袋重」0.6公
    克（參本院前審判決書第2頁倒數第13行、第7行），兩者因
    有無將包裝重量計算在內而不同，故才會出現被查獲之毒品
    較買受之毒品為重之情形，此並無違經驗法則，而上開扣案
    之甲基安非他命實際淨重為0.3343公克（驗餘淨重0.3331公
    克），已有上開鑑定書可參，故此部分並無任何疑問，況原
    審進行交互詰問及詢問A1、A2時，被告亦均在場聽聞，亦有
    表示其意見，本院認本件事證已臻明確，自無再行傳喚A1、
    A2到庭之必要，均附此說明。
(八)、綜上，被告上開所辯，應係畏罪卸責之詞，不足採信。本件
    事證已臻明確，被告犯行堪以認定。
二、論罪部分：
(一)、核被告丙○○就犯罪事實欄二所為，係犯毒品危害防制條例
    第4條第2項之販賣第二級毒品罪；就犯罪事實欄三所為，係
    犯毒品危害防制條例第4條第1項之販賣第一級毒品罪及同條
    第2項之販賣第二級毒品罪。被告為供販賣而持有第一級、
    第二級毒品之低度行為，各為販賣第一級、第二級毒品之高
    度行為所吸收，均不另論罪。
(二)、被告就犯罪事實欄三所為，係一次販賣2種毒品，為一行為
    觸犯上開2罪名，為想像競合犯，應從一重之販賣第一級毒
    品罪論斷。被告就犯罪事實欄二、犯罪事實欄三所為，係於
    不同時間所犯，犯意各別，應予分論併罰。
(三)、被告有如犯罪事實欄一所載之前科並已執行完畢，有臺灣高
    等法院被告前案紀錄表在卷可憑，其於5年以內故意再犯本
    件有期徒刑以上之2罪，均為累犯，除就法定本刑為死刑或
    無期徒刑部分，依法不得加重外，其餘部分均應依刑法第47
    條第1項規定加重其刑。
(四)、按刑法第59條規定：犯罪之情狀顯可憫恕，認科以最低度刑
    仍嫌過重者，得酌量減輕其刑。觀其立法理由略以：本條所
    謂「犯罪之情狀可憫恕」，自係指裁判者審酌刑法第57條各
    款所列事項以及其他一切與犯罪有關之情狀之結果，認其犯
    罪足堪憫恕者而言。又依最高法院70年第6次刑事庭會議決
    議：刑法第59條規定，犯罪之情狀可憫恕者，得酌量減輕其
    刑，同法第57 條規定，科刑時應審酌一切情狀，尤應注意
    左列事項（共10款）為科刑重輕之標準，兩條適用上固有區
    別，惟所謂「犯罪之情狀」與「一切情形」云云，並非有截
    然不同之領域，於裁判上酌減其刑時，應就犯罪一切情狀（
    包括第57條所列舉之10款事項），予以全盤考量，審酌其犯
    罪有無可憫恕之事由（即判例所稱有特殊之原因與環境等等
    ，在客觀上足以引起一般同情，以及宣告法定低度刑，是否
    猶嫌過重），以為判斷。故適用第59條酌量減輕其刑時，並
    不排除第57條所列舉10款事由之審酌，惟其程度應達於確可
    憫恕，始可予以酌減。查被告販賣第一級毒品部分，販賣數
    量僅約淨重0.12公克，販賣所得僅1千元，所生危害及所獲
    利益，與一般動輒販賣上百、上千公克之中、大盤商相比，
    惡性顯然較輕，倘不問被告販賣毒品之數量及獲利，一律處
    以法定最低本刑即無期徒刑，無異鼓勵販毒之人，從事大量
    毒品之販賣，此顯非毒品危害防制條例遏止毒品氾濫之立法
    本旨。從而，本院認被告所犯販賣第一級毒品罪之情狀，若
    予宣告法定最低刑度無期徒刑，猶嫌過重且失之過苛，在客
    觀上足以引起一般同情，爰依刑法第59條規定，酌量減輕其
    刑。又本案被告就販賣第一級毒品得併科罰金刑部分同時有
    上開刑之加重及減輕事由，爰依法先加重後減輕之。
三、原審認被告罪證明確，予以論罪科刑，固非無見，惟查：(一)
    按毒品危害防制條例第18條第1項前段規定，查獲之第一、
    二級毒品，不問屬於犯人與否，沒收銷燬之。其所稱查獲之
    毒品，係指犯人被查獲之毒品而言（最高法院98年度台上字
    第1223號判決可參）。原判決既認定犯罪事實欄二所載為警
    查扣之甲基安非他命殘渣袋1包，係A1向被告購買、經A1、A
    2施用後所剩餘，另認定犯罪事實欄三所載為警查獲並自A1
    身上扣獲之海洛因1包，及於A3身上扣獲之甲基安非他命1包
    ，係A1向被告購買後，經A1等施用後所剩餘，則上開查獲之
    毒品，自應於A1、A2、A3等所犯之罪刑項下諭知沒收銷燬，
    惟原判決於本件被告所犯之罪刑項下亦宣告沒收銷燬，尚有
    未洽；(二)按販賣毒品罪，須以所販賣者確屬毒品為成立要件
    之ㄧ，是否確屬毒品，應依證據證明之。原判決就犯罪事實
    欄三所載之扣案物是否為海洛因及甲基安非他命，自應依據
    證據調查審認，惟卷內並無前述物品經鑑定結果確屬海洛因
    及甲基安非他命之鑑定報告可供參酌，原審關於此部分亦有
    違誤；(三)證人A1於偵查中證稱，其於97年4月16日向被告購
    買甲基安非他命2千元0.4或0.5克左右，被告後來有再多加
    一點甲基安非他命給伊等語，故本院認定被告當日販賣甲基
    安非他命之淨重應為0. 5公克左右，惟原判決認被告當日販
    賣0.4公克之安非他命給A1，亦有未合，且甲基安非他命係
    屬毒品分級及品項附表二編號89之第二級毒品中之一類，與
    安非他命係同附表二編號12之第二級毒品亦有不同，本件依
    證人A1、A2施用毒品之判決書所示，其等係施用被告所販賣
    之第二級毒品甲基安非他命，惟原判決就甲基安非他命部分
    均載為安非他命，亦有未洽。被告上訴意旨以否認犯行；檢
    察官上訴意旨，認被告販賣第一級毒品部分不應酌減其刑，
    販賣第二級毒品部分原審量刑過輕，均指摘原判決不當，惟
    被告販賣第一級毒品部分何以得酌減其刑，及販賣第二級毒
    品部分何以量處有期徒刑7年4月，均已據原審詳為論述說明
    ，被告及檢察官之上訴均無理由，惟原判決既有上開可議之
    處，即屬無可維持，應由本院撤銷改判。爰審酌被告素行不
    佳，有毒品、槍砲等前科紀錄，有臺灣高等法院被告前案紀
    錄表在卷可查，竟又販賣海洛因、甲基安非他命牟利，無視
    毒品對於健康之戕害及國家對於杜絕毒品犯罪之禁令，販賣
    第二級毒品甲基安非他命1千元予A1，嗣又販賣第一級毒品
    海洛因1千元及販賣第二級毒品甲基安非他命2千元予A1，危
    害國民身體健康及社會治安非淺，並造成毒品之泛濫，且犯
    後猶飾詞圖卸，並無悔意，惟念及被告販賣對象僅1人，次
    數共2次，販賣總金額共4千元，所得利益不多，危害尚非鉅
    大等一切情狀，分別量處如主文第2項所示之刑，並定其應
    執行之刑。
四、按毒品危害防制條例第18條第1項前段規定，查獲之第一、
    二級毒品，不問屬於犯人與否，沒收銷燬之。其所稱查獲之
    毒品，係指犯人被查獲之毒品而言。查A1、A2於97年2月21
    日上午10時30分許為警查獲，並扣得向被告購買而施用完畢
    之甲基安非他命殘渣袋1包，另A1於97年4月16日下午5時許
    又為警查獲，並自其身上搜獲其向被告購買而施用剩餘之海
    洛因1包（送驗淨重0.077公克，驗餘淨重0.0691公克），及
    於A3身上搜獲由A1向被告購買而施用剩餘之甲基安非他命1
    包（淨重0.3343公克，驗餘淨重0.3331），則上開查獲之毒
    品，自應於A1等人所犯之罪刑項下宣告沒收銷燬（上開毒品
    亦均經臺灣苗栗地方法院分別於A1、A2、A3所涉案件中諭知
    沒收銷燬，有各該裁判書在卷可參），而不得於本件宣告沒
    收銷燬，併此敘明。末按毒品危害防制條例第19條第1項關
    於沒收之規定，係採義務沒收主義。故凡犯同條例第4條至
    第9條、第12條、第13條或第14條第1項、第2項之罪者，其
    供犯罪所用之物或因犯罪所得之財物，且屬犯人所有者，即
    應依該規定沒收，法院無審酌之餘地（最高法院93年度臺上
    字第1360號、第1365號判決意旨可資參照）。本件被告於97
    年2月15日或16日販賣第二級毒品所得1千元，及於97年4月
    16日販賣第一、二級毒品所得共3,000元，乃被告因上開犯
    罪所得之財物，均應依毒品危害防制條例第19條第1項之規
    定宣告沒收，如全部或一部不能沒收時，以其財產抵償之。
    至於未扣案之門號0000000000號行動電話，無證據證明係被
    告所有，爰不諭知沒收，併此敘明。
據上論結，應依刑事訴訟法第369條第1項前段、第364條、第299
條第1項前段，毒品危害防制條例第4條第1項、第2項、第19條第
1項，刑法第11條、第55條、第47條第1項、第59條、第51條第5
款，判決如主文。
本案經檢察官甲○○到庭執行職務。
中    華    民    國    98    年    10    月    6     日
            刑事第十庭  審判長法  官  林  照  明
                              法  官  林  欽  章
                              法  官  郭  瑞  祥
以上正本證明與原本無異。
如不服本判決應於收受送達後十日內向本院提出上訴書狀，其未
敘述上訴之理由者，並得於提起上訴後十日內向本院補提理由書
（均須按他造當事人之人數附繕本）「切勿逕送上級法院」。
                              書記官  李  妍  嬅
中    華    民    國    98    年    10    月    6     日
附錄論罪科刑之法條全文：
毒品危害防制條例第4條
製造、運輸、販賣第一級毒品者，處死刑或無期徒刑；處無期徒
刑者，得併科新臺幣1 千萬元以下罰金。
製造、運輸、販賣第二級毒品者，處無期徒刑或7 年以上有期徒
刑，得併科新臺幣7 百萬元以下罰金。
製造、運輸、販賣第三級毒品者，處5 年以上有期徒刑，得併科
新臺幣5 百萬元以下罰金。製造、運輸、販賣第四級毒品者，處
3 年以上10年以下有期徒刑，得併科新臺幣3 百萬元以下罰金。
製造、運輸、販賣專供製造或施用毒品之器具者，處1 年以上7
年以下有期徒刑，得併科新臺幣1 百萬元以下罰金。
前五項之未遂犯罰之。


司法院資訊處製作；財團法人民間司法改革基金會備份。
